臺灣高雄地方法院民事裁定
110年度消債清字第241號

聲  請  人  胡永志  
0000000000000000

代  理  人  蔡駿民律師

上列當事人因消費者債務清理事件聲請清算，本院裁定如下：
    主  文
聲請人胡永志自中華民國一一一年一月十九日下午四時起開始清
算程序。
命司法事務官進行本件清算程序。
    理  由
一、按債務人不能清償債務或有不能清償之虞者，得依本條例所
     定更生或清算程序，清理其債務；債務人於法院裁定開始
    更生程序或許可和解或宣告破產前，得向法院聲請清算；法
    院開始清算程序之裁定，應載明其年、月、日、時，並即時
    發生效力；法院開始更生或清算程序後，得命司法事務官進
    行更生或清算程序，必要時得選任律師、會計師或其他適當
    之自然人或法人1人為監督人或管理人，消費者債務清理條
    例（下稱消債條例）第3條、第80條前段、第83條第1項、第
    16條第1項分別定有明文。
二、聲請意旨略以：伊有不能清償債務情事，曾於消債條例施行
    前，依中華民國銀行公會會員辦理消費金融案件無擔保債務
    協商機制(下稱債務協商機制)，請求共同協商債務清償方案
    成立，惟因不可歸責於己之事由毀諾。伊又未經法院裁定開
    始更生程序或許可和解或宣告破產，爰聲請清算等語。
三、經查：
  ㈠聲請人於消債條例施行前，依債務協商機制請求共同協商債
    務清償方案成立，約定自民國95年6月起，分60期，利率3.8
    8%，每月清償新臺幣（下同）8,612元，聲請人未繼續依約
    繳款，於97年4月8日經通報毀諾，固有凱基銀行陳報狀（本
    案卷第134至136頁）可參。惟聲請人自陳毀諾時無業，協助
    配偶於菜市場擺攤銷售寢具，每月收入約20,000元，未投保
    勞保，有勞工保險被保險人投保資料表【本院110年度司消
    債調字第428號卷（下稱調卷）第15頁】在卷可稽。是以聲
    請人斯時之每月所得20,000元，扣除以97年度高雄市每人每
    月不含房屋支出最低生活費之1.2倍即9,977元（詳後述）計
    算之必要生活費用，暨與配偶共同負擔3名未成年子女之扶
    養費14,966元(9,977元×3÷2=14,966元，元以下四捨五入，
    以下均同)，已難負擔每月8,612元之還款金額，堪認聲請人
    有不可歸責於己之事由，致不能履行原協商條件。
　㈡聲請人復於110年9月24日提出債權人清冊，向本院聲請調解
    債務清償方案，經本院110年度司消債調字第428號受理後，
    又因前曾毀諾，並無再行調解之意，而於110年9月28日具狀
    聲請清算等情，亦經本院依職權調取上開調解卷宗核閱無訛
    。 
  ㈢聲請人於108年度至109年度均無申報所得，名下無財產，雖
    有三商美邦人壽、台灣人壽、全球人壽保單，惟均非要保人
    ；又聲請人與配偶一同於工協市場、建興市場、松江市場、
    國宅市場、楠梓市場、果貿市場擺攤販售寢具，每週工作6
    日，週二休息，工作時間自5時至14時，平均每月淨收入約4
    2,000元，與配偶均分後，聲請人每月之淨收入約21,000元
    ，未領取補助或給付，成年子女亦未給付扶養費等情，有10
    8年至109年綜合所得稅各類所得資料清單及財產歸屬資料清
    單（調卷第12至14頁）、財產及收入狀況說明書（調卷第5
    頁）、債權人清冊（調卷第6頁）、戶籍謄本（調卷第16頁
    ）、勞工保險被保險人投保資料表（調卷第15頁）、個人商
    業保險查詢結果表（本案卷第133頁）、財團法人金融聯合
    徵信中心前置協商專用債權人清冊（調卷第7至9頁）、信用
    報告（調卷第10至11頁）、社會補助查詢表（本案卷第83至
    86頁）、租金補助查詢表（本案卷第87頁）、勞動部勞動力
    發展署高屏澎東分署函（本案卷第82頁）、勞動部勞工保險
    局函（本案卷第81頁）、健保投保紀錄（本案卷第24頁）、
    存簿（本案卷第56至57頁）、收入切結書（本案卷第25頁）
    、擺攤狀況照片（本案卷第130頁）、臺灣人壽保險股份有
    限公司函（本案卷第137至138頁）、全球人壽保險股份有限
    公司函（本案卷第141至142頁）、三商美邦人壽保險股份有
    限公司函（本案卷第136至140頁）等附卷可參。依聲請人上
    述工作、收入情形，爰以其自陳每月擺攤淨收入21,000元評
    估其償債能力。
  ㈣關於聲請人個人日常必要支出部分，聲請人主張每月支出12,
    000元（無房屋租金）乙情。按債務人必要生活費用，以最
    近1年衛生福利部或直轄市政府所公告當地區每人每月最低
    生活費1.2倍定之，消債條例第64條之2第1項定有明文。本
    院參酌衛福部社會司所公告111年度高雄市最低生活費為14,
    419元，1.2倍即17,303元。又聲請人陳稱居住於長子所有房
    屋，其無房屋費用支出，故於計算聲請人個人每月必要生活
    費時，應扣除房租支出所佔比例（約為24.36％）以13,088元
    為限【計算式：17,303×（1－24.36%）＝13,088】，而聲請人
    主張每月必要支出約12,000元，未逾此金額，尚屬合理，應
    予採計。
　㈤關於聲請人扶養支出部分，聲請人稱與配偶扶養三子胡○喬，
    每月支出扶養費7,000元。經查，胡○喬係94年3月生，現就
    讀文藻外語大學日間部五年制專科部，108年度至109年度無
    申報所得，名下無財產，無打工收入，未領取補助等情，此
    有戶政資料（本案卷第151頁）、所得資料清單及財產歸屬
    資料清單（本案卷第29至31頁）、在學證明書（本案卷第61
    頁）、社會補助查詢表（本案卷第88至91頁）、存簿（本案
    卷第58至59頁）、勞工保險被保險人投保資料表（本案卷第
    23頁）附卷可參。胡○喬既未成年，名下復無財產，應有受
    扶養之權利。按受扶養者之必要生活費用，準用第1項規定
    計算基準數額，並依債務人依法應負擔扶養義務之比例認定
    之，消債條例第64條之2第2項亦有明定。以111年度高雄市
    每人每月不含房屋支出最低生活所費之1.2倍即13,088元（
    詳前述）計算，與配偶共同負擔，聲請人應負擔6,544元（
    計算式：13,088÷2＝6,544），逾此範圍，不予採計。
  ㈥綜上所述，聲請人每月平均收入為21,000元，扣除必要生活
    費12,000元、子女扶養費6,544元後，尚餘2,456元。而聲請
    人目前負債總額為946,605元（本案卷第62至80頁、第143至
    149頁，包括：新光銀行、板信銀行、聯邦銀行、遠東銀行
    、中國信託銀行），以上開餘額按月攤還結果，至少約須32
    年（計算式：946,605÷2,456÷12＝32）始能清償完畢，堪認
    聲請人確有不能清償債務之情事。從而，聲請人向本院聲請
    清算，應予准許，並命司法事務官進行本件清算程序。
四、依消債條例第11條第1 項、第83條第1 項、第16條第1 項，
    裁定如主文。
中　　華　　民　　國　　111 　年　　1 　　月　　19　　日
              　　民事庭　　  法　官　李育信
以上正本係照原本作成。
本裁定不得抗告。
中　　華　　民　　國　　111 　年　　1 　　月　　19　　日

  　                          書記官　何福添